【裁判字號】    98,訴,2201
【裁判日期】    990223
【裁判案由】    返還借款
【裁判全文】
臺灣板橋地方法院民事判決              98年度訴字第2201號
原      告  甲○○
訴訟代理人  李進成律師
被      告  乙○○
            丙○○○
共      同
訴訟代理人  蘇清文律師
            溫思廣律師
上列當事人間請求返還借款事件，經本院於民國99年2月9日言詞
辯論終結，判決如下：
    主  文
被告乙○○、丙○○○應給付原告新台幣壹佰萬元，及自民國九
十八年十月十五日起至清償日止，按年息百分之五計算之利息。
原告其餘之訴駁回。
訴訟費用由被告乙○○、丙○○○負擔。
本判決第一項於原告以新台幣參拾肆萬元供擔保後，得為假執行
。但被告乙○○、丙○○○得以新台幣壹佰萬元預供擔保而免為
假執行。
原告其餘假執行之聲請駁回。
    事實及理由
一、原告起訴主張：被告乙○○、丙○○○夫妻於民國88年至91
    年間，陸續向原告借款，累積達新台幣（下同）100萬元（
    下稱系爭借款），並最後開立票號：CH346857、金額100萬
    元、到期日91年1月8日之本票1紙（系爭本票），以茲擔保
    系爭借款之連帶償還，且系爭本票載明於91年1月8日無條件
    擔任兌付，爰依消費借貸之法律關係，訴請乙○○、丙○○
    ○連帶返還100萬元等情。並聲明：(一)乙○○、丙○○○應
    連帶給付原告100萬元，及自起訴狀繕本送達翌日起至清償
    日止，按年息百分之5計算之利息；(二)願供擔保，請准宣告
    假執行。
二、乙○○、丙○○○則以：(一)伊二人均未曾於88年至91年間向
    原告借款100萬元，而係乙○○於78年間向訴外人李清松（
    即原告之夫）借款100萬元，並約定於79年清償，是消費借
    貸關係僅存在於李清松與乙○○間。(二)李清松於79年即得向
    乙○○請求返還借款，請求權時效至遲應自79年起算，迄今
    李清松之請求權已逾15年未曾行使，其請求權時效已完成，
    乙○○主張時效抗辯，拒絕給付。(三)丙○○○未向原告借款
    ，亦未擔任連帶保證人，僅係共同簽發系爭本票，原告既依
    借款返還請求權提起本件訴訟，自不得請求丙○○○負連帶
    責任等語置辯，並聲明：(一)原告之訴及假執行之聲請均駁回
    ；(二)如受不利之判決，願供擔保請准宣告免假執行。
三、原告主張乙○○、丙○○○於88年至91年間，陸續向原告借
    款共計100萬元，並共同簽發系爭爭本票予原告之事實，業
    據提出系爭本票為證（本院卷第8頁），並經證人李清松證
    稱：「（原告是否曾出借100萬元給被告二人？）有。是分
    兩次借，每次各50萬元」、「（借款時間？如何交付借款？
    ）兩次都是在民國88年，幾月我不記得了。是被告夫妻倆人
    來跟我太太借，再由我拿現金去給他們夫妻」、「（被告抗
    辯是78年借款，請問證人到底是78年還是88年借？）我是76
    年5月15日退伍，那時我已結婚了，有兩個小孩，是向人租
    壹個房間三坪，住了四個人，生活困苦，民國78年我不可能
    有錢可以借給被告」、「（請提示原證一，問票為何是記載
    91年的日期？）被告跟我借錢時，本來是說一年要還錢，一
    年過後又說要延期還，說要91年還，時間到了我跟他要，他
    又說會還錢，要我再延期，後來丙○○○生病住院，我就不
    好意思跟他們要錢，97年時我有遇到被告夫妻，他們也跟我
    說會還我錢，但是都沒有還，後來我就去聲請請求他們還錢
    ，我不知道本票有時效問題」、「（對方有聲請調解，在調
    解委員面前是否有承認？）有，他們有去土城調解委員會聲
    請調解，調解時對方有承認說他們有欠我們100萬元，只是
    他們說就是不要還我們錢」、「（是乙○○借錢，還是丙○
    ○○借錢？）他們是一起來的，是他太太先開口借錢，後來
    夫妻一起借」、「（你把錢交給何人？）被告夫妻是開木材
    行，我到他們店裡，當場交給他們夫妻倆」、「（是跟你借
    款，還是跟你太太借款？）是跟我太太借，我只是在旁邊，
    錢是我太太在管」、「（錢的來源為何？）我是在賣水果，
    通常錢都是放在家裡，等到有一大筆錢時才會拿去銀行存，
    我是拿做生意的錢借他們」等語（同上卷第29頁背面至30頁
    ），已堪信為真實。
四、乙○○、丙○○○雖抗辯伊二人未曾於88年至91年間向原告
    借款100萬元，而係乙○○於78年間向李清松借款100萬元，
    約定於79年清償，迄今借款返還請求權時效已完成，乙○○
    得拒絕給付云云。惟查，系爭本票既由乙○○、丙○○○共
    同簽發而為原告持有，可見本件應為乙○○、丙○○○共同
    向原告借款100萬元無訛，否則丙○○○何須與乙○○共同
    簽發系爭本票，且系爭本票又為何由原告持有，參以現代社
    會夫妻同財共居，李清松、原告夫妻一方出借100萬元予乙
    ○○、丙○○○夫妻一方，其實際出借人究為李清松或原告
    ，本應以李清松夫妻一方之認知為準，而乙○○、丙○○○
    夫妻一方則僅意在借得100萬元而已，是本件自應以李清松
    、原告之陳述為可採，且縱本件借款約定於79年清償，然乙
    ○○、丙○○○既於91年1月8日簽發系爭本票予原告，而承
    認系爭借款債務，則原告借款返還請求權時效即應於斯時中
    斷而重新起算，本件顯亦無時效消滅之情形，故乙○○、丙
    ○○○上開所辯洵無可採。
五、原告固主張乙○○、丙○○○既共同簽發系爭本票，即應連
    帶返還系爭借款云云。然票據債務與消費借貸債務乃不同法
    律關係，本件原告係依消費借貸法律關係為請求，自不得援
    引票據法第5條第2項「二人以上共同簽名時，應連帶負責」
    之規定，令乙○○、丙○○○連帶返還借款。
六、綜上所述，原告依消費借貸之法律關係，請求乙○○、丙○
    ○○給付100萬元（即2人共同給付100萬元，每人分擔50萬
    元），及自起訴狀繕本送達翌日即98年10月15日（本院卷第
    13、14頁）起至清償日止，按年息分之5計算之利息，洵屬
    正當，應予准許；逾此範圍之請求，則無理由，應予駁回。
七、兩造陳明願供擔保請求為准、免假執行宣告，就原告勝訴部
    分，核無不合，爰分別酌定相當擔保金額准許之；至原告敗
    訴部分，其假執行之聲請已失依附，應予駁回。
八、本件事證已臻明確，兩造其餘攻擊防禦方法及舉證，核與判
    決結果不生影響，爰不一一論述，併此敘明。
據上論結，本件原告之訴為一部有理由，一部無理由，依民事訴
訟法第79條、第390條第2項、第392條第2項，判決如主文。
中    華    民    國    99    年    2     月    23    日
                  民事第二庭法  官  連士綱
以上正本係照原本作成
如對本判決上訴，須於判決送達後20日內向本院提出上訴狀
中    華    民    國    99    年    2     月    23    日
                            書記官  吳俞玲

司法院資訊處製作；財團法人民間司法改革基金會備份。
